【裁判字號】    90,上易,1872
【裁判日期】    901030
【裁判案由】    恐嚇取財
【裁判全文】
臺灣高等法院臺中分院刑事判決                    九十年度上易字第一八七二號
    上  訴  人    臺灣台中地方法院檢察署檢察官
    上訴人即被告  丙○○冒名.
右上訴人因被告恐嚇取財案件，不服台灣台中地方法院中華民國九十年七月二十三日
第一審判決（民國九十年度訴字第一四九六號，起訴案號：台灣台中地方法院檢察署
民國九十年度偵字第八二五一號），提起上訴，本院判決如左：
      主  文
原判決撤銷。
丙○○共同連續意圖為自己不法之所有，以恐嚇使人將本人之物交付，累犯，處有期
徒刑壹年肆月。
    事  實
一、丙○○（於警偵訊中冒用丁○○之名義應訊，起訴書載為丁○○）前於民國（下
    同）八十六年間，因違反麻醉藥品管理條例、偽造文書等案件，經本院分別判處
    有期徒刑六月、一年二月確定，嗣二案接續執行，於八十七年十二月一日假釋付
    保護管束，於八十八年六月二日假釋期滿執行完畢，詎仍不知悔改，與綽號「阿
    明」及另一姓名不詳之成年男子二人，共同意圖為自己不法所有之概括犯意聯絡
    ，由丙○○先於九十年四月二十八日，在其台中縣大里市○○○街九十六號住處
    二樓房間內竊取其兄丁○○所有之身分證一張、丁○○名義設於台中市○○街郵
    局（局號○○二一五○之一）第一九二四三之五號帳戶存摺一本、印章一個及自
    動提款卡一張（竊盜部分為告訴乃論之罪，未據丁○○提出告訴），再由綽號「
    阿明」及該不詳姓名者二人，自九十年五月一日起至同月四日止，負責於附表所
    示之時、地，竊取如附表所示吳玉婷等所有之自用小客車，得手後，由丙○○及
    綽號「阿明」之人以電話向附表所示之車主及使用人，恫嚇稱：車子在伊這裡，
    給錢再還車，否則將予解體等語，致渠等擔心愛車遭解體無法取回而心生畏懼，
    而陸續依指示，將附表所示之金額匯入上開丁○○郵局帳戶內，待於電話中確認
    車主將款項匯入後，即通知車主至車子停放之地點取回車輛。丙○○再以提款卡
    至郵局提款機取款，領得贖金後，由丙○○分得六成贖金，另四成贖金則交予綽
    號「阿明」及另一不詳姓名之人。嗣於九十年五月七日十六時四十分許，丙○○
    在台中市○○街四十二號大全街郵局前，正欲提領戊○○所匯入之款項時，為警
    當場查獲。
二、案經台中縣警察局烏日分局報告臺灣臺中地方法院檢察署檢察官偵查起訴。
    理  由
一、右開事實，業據被告丙○○坦承不諱，核與被害人戊○○、己○○、甲○○、乙
    ○○○等人在警訊中指訴之情節相符，復有贓物認領保管單、車輛尋獲電腦單、
    匯款單及前開郵局帳戶之提領明細單等數紙附卷可資佐證，足見被告自白確與事
    實相符。被告雖在警訊中供稱前開丁○○帳戶係其開戶等語，惟偵查中已改稱係
    其母親去開立帳戶，另其冒用姓名一節遭識獲後，則在原審及本院均改稱前開存
    摺等物是其所竊取，因警訊係冒丁○○名義應訊，始供稱是其開戶等語，核其此
    部分之辯詞尚與常情相符，自以其在原審及本院供稱上開帳戶存摺等物係由其竊
    取等語為可採。綜上，本件事證明確，被告犯行洵堪認定，應予依法論科。
二、核被告丙○○所為，係犯刑法第三百二十條第一項竊盜罪、第三百四十六條第一
    項之恐嚇取財罪。被告與綽號「阿明」及不詳姓名之成年人三人間，有犯意聯絡
    與行為分擔，為共同正犯。被告先後多次竊盜、恐嚇取財犯行，均時間緊接，手
    段相同，所犯構成要件復相同，顯係基於概括犯意反覆為之，為連續犯，依刑法
    第五十六條規定論以一罪，並依法加重其刑。至其所犯前開二罪間，具有方法與
    結果之牽連關係，為牽連犯，依刑法第五十五條規定從一重之恐嚇取財罪處斷。
    又被告前於八十六年間，因違反麻醉藥品管理條例、偽造文書等案件，經本院分
    別判處有期徒刑六月、一年二月確定，嗣二案接續執行，於八十七年十二月一日
    假釋付保護管束，於八十八年六月二日假釋期滿執行完畢等情，有台灣台中地方
    法院檢察署刑案資料查註紀錄表、台灣高等法院被告全國前案紀錄表各一份在卷
    足憑，被告於五年內再犯本件有期徒刑以上之罪，為累犯，應依刑法第四十七條
    規定遞加重其刑。原審予以論科，固非無見，惟原審判決漏未在事實論述被告竊
    取丁○○上開存摺等物，自有末洽。上訴人即檢察官上訴意旨略以：被告係偽造
    丁○○之署押及盜用印文在郵局設立帳戶，供竊取汽車後恐嚇被害人將贖款匯入
    該帳戶內，又於被查獲後，在警訊及偵查中冒用其兄丁○○名義應訊，並在警訊
    、偵訊筆錄上偽造丁○○署押，是被告在警、偵訊中偽造丁○○署押犯行與恐嚇
    取財間有方法結果之牽連犯關係，該部分為起訴效力所及，原審未予審酌，自有
    未洽等語；及被告上訴意旨略以其在警訊及偵訊中偽造丁○○署押部分與恐嚇部
    分應併予判決等語。惟上開丁○○之郵局帳戶存摺等物既係被告所竊取，該部分
    自無偽造署押、盜用印文設立帳戶問題，被告被查獲後冒丁○○名義應訊，並在
    警、偵訊筆錄中偽造丁○○署押犯行，應係另行起意所為，與本件並無牽連犯、
    連續犯等裁判上一罪關係，既未經起訴，自不得併予審判，原審未併予審判，核
    無違誤，檢察官、被告之上訴均無理由，惟因原審判決有上開可議之處，仍應由
    本院予以撤銷改判。爰審酌被告等人以竊車恐嚇方式獲得不法利益，危害社會善
    良風俗甚鉅，及被告年輕力壯，不思以正當途徑賺取金錢，犯罪後冒名應訊，惡
    性不輕，然嗣後坦承犯行，尚有悔意等一切情狀，量處如主文第二項所示之刑。
三、臺灣臺中地方法院檢察署九十年偵字第一三七二一號移送併辦意旨略以：被告於
    本案警訊及偵訊中冒用丁○○之名義應訊，及在警、偵訊偽造丁○○署押，另涉
    偽造文書犯行等語。經查，該部分犯行係被告另行起意所為，已詳前述，與本件
    並無牽連犯或連續犯之裁判上一罪關係，為本件起訴效力所不及，本院無從併予
    審判，應退回由檢察官另行偵辦之，附此敘明。
據上論斷，應依刑事訴訟法第三百六十九條第一項前段、第三百六十四條、第二百九
十九條第一項前段，刑法第二十八條、第五十六條、第三百二十條第一項、第三百四
十六條第一項、第五十五條、第四十七條，罰金罰鍰提高標準條例第一條前段，判決
如主文。
本案經檢察官陳銘章到庭執行職務。
中      華      民      國      九十    年      十      月      三十    日
                                臺灣高等法院臺中分院刑事第八庭
                                      審判長法  官  羅  得  村
                                            法  官  劉  榮  服
                                            法  官  陳  賢  慧
右正本證明與原本無異。
不得上訴。
                                            書記官  許  麗  花
中      華      民      國      九十    年      十一    月      一      日
附錄論罪科刑法條：
刑法第三百二十條第一項：
意圖為自己或第三人不法之所有，而竊取他人之動產者，為竊盜罪，處五年以下有期
徒刑、拘役或五百元以下罰金。
刑法第三百四十六條第一項：
意圖為自己或第三人不法之所有，以恐嚇使人將本人或第三人之物交付者，處六月以
上五年以下有期徒刑，得併科一千元以下罰金。
                                                                        Ａ
【附表】
┌──────┬────────┬──────────┬────────┐
│時      間  │  地          點│   犯罪方法         │ 被害人         │
├──────┼────────┼──────────┼────────┤
│九十年五月一│ 台中市南屯區忠 │竊取車牌號碼Ｘ三─五│黃麗華所有，由洪│
│日凌晨      │ 勇路四十六號前 │一二六號自用小客車，│塗淑卿使用      │
│            │                │恐嚇得款四萬元      │                │
├──────┼────────┼──────────┼────────┤
│九十年五月一│ 台中市南區德富 │竊取車牌號碼二Ｋ─○│吳玉婷所有，由吳│
│日八時許    │ 路三○○號前   │九三八號自用小客車，│家鴻使用        │
│            │                │恐嚇得款二萬五千元  │                │
├──────┼────────┼──────────┼────────┤
│九十年五月三│ 台中縣烏日鄉光 │竊取車牌號碼Ｂ三─四│己○○          │
│日二、三時許│ 明路一五七巷六 │二二五號自用小客車，│                │
│            │ 十號前         │恐嚇得款五萬元      │                │
├──────┼────────┼──────────┼────────┤
│九十年五月四│ 台中縣烏日鄉九 │竊取車牌號碼ＣＬ─二│郭懿德所有，由郭│
│日三時許    │ 德村興祥街九十 │五○七號自用小客車，│懿緯使用        │
│            │ 巷十號前       │恐嚇得款四萬元      │                │
└──────┴────────┴──────────┴────────┘
                                                                       Ａ


司法院資訊處製作；財團法人民間司法改革基金會備份。
